【裁判字號】    95,交抗,267
【裁判日期】    950519
【裁判案由】    違反道路交通管理處罰條例
【裁判全文】
臺灣高等法院交通事件裁定             95年度交抗字第267號
抗  告  人
即受處分人  甲○○
上列抗告人因違反道路交通管理處罰條例案件，不服臺灣臺北地
方法院，中華民國95年3月28日所為裁定（95年度交聲字第218號
），提起抗告，本院裁定如下：
    主  文
抗告駁回。
    理  由
一、原處分意旨略以：受處分人甲○○所有車號 AMN-716號重型
    機車，於94年11月28日15時57分許，停放在臺北市○○○路
    ○段131號前設有禁止停車標誌路段之道路上，違反在設有禁
    止停車標誌之處所停車，爰依道路交通管理處罰條例第56條
    第1項第4款、違反道路交通管理事件統一裁罰基準及處理細
    則第44條第1項及標準表之規定，處罰鍰新台幣600元。
二、異議意旨略以：其所有之車號 AMN-716號機車停放地點並未
    見任何禁止停車標誌，實無何違規事實等語。
三、原裁定以：
（一）按禁止停車標誌用以告示不得停放車輛，道路交通標誌標
      線號誌設置規則第78條第 1項定有明文。又道路交通安全
      規則所稱之「汽車」，係指在道路上不依軌道或電力架線
      而以原動機行駛之車輛（包含機器腳踏車）；又設有禁止
      停車標誌、標線處所不得停車，道路交通安全規則第 2條
      第1項第1款及第112條第1項第 4款亦定有明文。又道路交
      通管理處罰條例所稱之「車輛」，係指在道路上以原動機
      行駛之汽車（包括機器腳踏車）或以人力、獸力行駛之車
      輛；而汽車駕駛人在設有禁止停車標誌、標線之處所停車
      者，處新臺幣 600元以上1200元以下罰鍰，道路交通管理
      處罰條例第3條第8款及第56條第1項第4款亦有明文。次按
      ，汽車駕駛人有違規停車而駕駛人不在場之情形，當場不
      能掣單舉發者，得對汽車所有人逕行舉發處罰；逕行舉發
      違反道路交通管理事件，經汽車所有人依通知單之應到案
      日期前到案，並告知違規駕駛人姓名、身分證統一編號及
      住址者，處罰機關應即另行通知違規駕駛人到案依法處理
      ；逾應到案日期或雖於期限內申訴，惟未告知實際駕駛人
      ，處罰機關應依道路交通管理處罰條例第85條第 3項規定
      處罰該汽車所有人，道路交通管理處罰條例第7條之2及違
      反道路交通管理事件統一裁罰基準及處理細則第24條分別
      定有明文。是行為人如係駕駛機器腳踏車在設有禁止停車
      標誌處所違規停車而為警舉發，於舉發通知單上所載之應
      到案日期後一日到案聽候裁決，經處罰機關調查後仍認定
      其有上開違規停車行為者，依違反道路交通管理事件統一
      裁罰基準及處理細則第44條第 1項及違反道路交通管理事
      件統一裁罰基準表之規定，應對該受處分人處以 800元之
      罰鍰。
（二）本件受處分人甲○○所有車號 AMN-716號重型機車，於94
      年11月28日15時57分許，停放在臺北市○○○路○段131號
      前設有禁止停車標誌路段之道路上，因駕駛人不在場，而
      由臺北市停車管理處交通助理員楊陽榮以拍照之方式採證
      ，並以受處分人有前揭違反道路交通管理處罰條例第56條
      第1項第4款規定之行為掣單舉發，嗣將前開舉發通知單送
      達於受處分人，經受處分人於舉發通知單所載應到案日期
      （即95年1月1日，按該日適為國定假日而順延至95年1 月
      2日）後一日（即95年 1月3日）向原處分機關提出申訴，
      案經原處分機關即臺北市交通事件裁決所函請舉發單位即
      臺北市停車管理處調查，因認受處分人確有前開違規行為
      ，原處分機關乃以「在設有禁止停車標誌之處所停車」之
      違規事實，並依道路交通管理處罰條例第56條第1項第4款
      、違反道路交通管理事件統一裁罰基準及處理細則第44條
      第1項及標準表之規定，於95年2月22日裁處受處分人罰鍰
      600元（按應為800元，詳如後述）等事實，此有臺北市政
      府交通局舉發違反道路交通管理事件通知單通知聯（北市
      交停字第 1AA882563號）及現場採證照片、臺北市停車管
      理處95年1月10日北市停四字第09530102300號函、申訴書
      及臺北市交通事件裁決所違反道路交通管理事件之北市裁
      三字第裁22-1AA882563號裁決書等影本在卷可稽。
（三）訊據受處分人固不否認其所有之上開車輛確於前揭時間停
      放於前述設有禁止停車標誌處所之事實，惟矢口否認有何
      違反道路交通管理處罰條例規定之行為，辯稱：其所停放
      地點並未見任何禁止停車標誌云云。經查：受處分人於前
      述時地未在其所停放之上開車輛上，且該車輛違規停放於
      前述設有禁止停車標誌路段道路等事實，業經臺北市停車
      管理處以前揭函文函覆在卷，並有現場採證照片一張在卷
      可參；而依卷附之現場採證照片觀之，上開車輛之停放地
      點於舉發時確未劃設停車格，且前開路段於舉發時確設有
      禁止停車標誌，並以箭頭指示禁停範圍，亦有臺北市停車
      管理處95年3月21日北市停四字第09531379300號函所檢附
      之相關位置圖及禁止停車標誌牌面之照片附卷可參；至現
      場採證照片內雖未攝及禁止停車標誌，然此為禁止停車標
      誌設置位置所致，並不影響該停放地點確為設有禁止停車
      標誌路段道路，自無解於其違規責任之成立；況依該現場
      採證照片觀之，上開車輛之停放地點旁本另劃設機慢車停
      放區，而受處分人所有之車輛係停放於該機慢車停放區○
      ○○○道，尚難僅以停放處未見設有禁止停車標誌而主張
      免責。是受處分人上開所辯，應屬事後卸責之詞，不足採
      信。本件事證明確，受處分人之上開違規行為，堪以認定
      。
（四）綜上所述，受處分人確有於前揭時間將其所有之上開車輛
      停放於前述設有禁止停車標誌路段道路之行為，自屬違反
      道路交通管理處罰條例第56條第1項第4款之規定，是原處
      分機關依道路交通管理處罰條例第56條第1項第4款、違反
      道路交通管理事件統一裁罰基準及處理細則第44條第 1項
      及前揭基準表之規定裁處受處分人罰鍰 600元，固非無見
      ，然受處分人係於舉發通知單上所載應到案日期後一日（
      即95年1月3日）向原處分機關提出申訴，依前揭基準表之
      規定，應處罰鍰 800元，是原處分機關就受處分人前開違
      規行為，誤認其於應到案期限內到案而僅處以罰鍰 600元
      ，自有未洽。又受處分人異議意旨否認上開違規行為，雖
      無可採，然原處分既有前揭可議之處，自屬無可維持，而
      由原審予以撤銷改判，並另就前揭違規行為，依道路交通
      管理處罰條例第56條第1項第4款、違反道路交通管理事件
      統一裁罰基準及處理細則第44條第 1項及前揭基準表之規
      定，裁處罰鍰800元。
四、受處分人抗告意旨以：刑事訴訟法第 370條規定有不利益變
    更禁止原則，原審因抗告人申訴之95年1月3日，較應到案日
    期晚一天即撤銷原處分，而裁處較重之罰鍰 800元，有違不
    利益變更禁止原則。再依卷內照片所示，抗告人機車停放處
    ，並無何禁止停車之標誌，亦無機慢車必須停放於「停放區
    」之規定，原審認定抗告人有違規停車之行為，顯有不當等
    語。
五、惟（一）抗告人所有 AMN-716號重型機車，於94年11月28日
    15時57分許，停放在臺北市○○○路○段131號前設有禁止停
    車標誌路段之道路上，有現場採證照片一張在卷為憑。雖依
    卷附現場採證照片，抗告人機車停放地點未劃設停車格，然
    該路段確設有禁止停車標誌，並以箭頭指示禁停範圍，有臺
    北市停車管理處檢附之相關位置圖及禁止停車標誌牌面照片
    在卷可稽。而現場採證照片內未攝有禁止停車標誌，係因禁
    止停車標誌設置位置所致，自無解於該處確屬禁止停車之路
    段。況依該現場採證照片觀之，抗告人機車停放地點旁另劃
    設機慢車停放區，抗告人係停放於機慢車停放區○○○○道
    上。抗告人確有將機車停放於設有禁止停車標誌路段道路之
    違規行為，業據原裁定詳載理由依據，再經本院詳細對照卷
    附相片，上開禁止停車標誌位置正對面係永和清粥大王；抗
    告人機車停放處所則位於永和清粥大王斜對面，且禁止停車
    標誌明確記載「騎樓、人行道禁止停車；機慢車停放區除外
    」；抗告人機車停放處旁亦劃有機車停車格。按設有禁止停
    車標誌、標線之處所不得停車，道路交通安全規則第 112條
    第1項第4款定有明文。抗告人機車停放之處所，既有禁止停
    車標誌，自不得任意停車，並須停放於交通主管機關劃設之
    「停放區」即機車停車格內。抗告人猶指機車停放處並無何
    禁止停車標誌，亦無機車須停於「停放區」之規定，委無可
    採。（二）道路交通案件處理辦法第26條固有規定：「抗告
    程序除準用刑事訴訟法有關規定外，並準用前章（即該辦法
    中異議及裁定程序章）之規定。」惟該辦法關於異議及裁定
    程序章中，並無聲明異議準用刑事訴訟法之規定。則抗告人
    聲明異議，本無刑事訴訟法第 370條不利益變更禁止原則之
    適用。抗告人指稱本件交通違規事件之聲明異議，應有刑事
    訴訟法第 370條不利益變更禁止原則之適用，已屬無據。況
    縱聲明異議得依該辦法第26條規定準用刑事訴訟法，然刑事
    訴訟法第 370條規定：「由被告上訴或為被告之利益而上訴
    者，第二審法院不得諭知較重於原審判決之刑。但因原審判
    決適用法條不當而撤銷之者，不在此限。」而汽車駕駛人在
    設有禁止停車標誌、標線之處所停車者，處新臺幣 600元以
    上1200元以下罰鍰，道路交通管理處罰條例第56條第1項第4
    款亦有明文。再道路交通管理事件統一裁罰基準及處理細則
    係依道路交通管理處罰條例第92條第 3項規定訂定。而違反
    道路交通管理事件統一裁罰基準表係依該細則第2條第2項授
    權所制定。如違反道路交通管理事件之裁決，應參酌舉發違
    規事實、違反情節、稽查人員處理意見及受處分人之陳述，
    依基準表裁處，不得枉縱或偏頗。違反道路交通管理事件統
    一裁罰基準及處理細則第1條、第2條、第43條亦定有明文。
    此基準表係為防止處罰機關枉縱或偏頗，道路交通管理處罰
    條例第92條第 3項授權交通部會同內政部訂定「違反道路交
    通管理事件統一裁罰基準及處理細則」與「違反道路交通管
    理事件統一裁罰基準表」，以維持裁罰之統一性與全國因違
    反道路交通管理事件而受處罰民眾之公平，不因裁決人員不
    同，而生偏頗，寓有避免各監理機關於相同事件恣意為不同
    裁罰之功能（司法院大法官會議釋字第 511號解釋參照）。
    本件抗告人在設有禁止停車標誌、標線之處所停車之違規行
    為，係於舉發通知單上所載應到案日期後一日（即95年1月3
    日）向原處分機關提出申訴，依前揭基準表規定，應處罰鍰
    80 0元，原處分機關竟僅裁處受處分人罰鍰 600元，自有未
    當。原審法院認抗告人聲明異議，雖無理由，然因原處分機
    關適用法規不當，乃撤銷原處分，並依道路交通管理處罰條
    例第56條第1項第4款、違反道路交通管理事件統一裁罰基準
    及處理細則第44條第1項及前揭基準表規定，裁處罰鍰800元
    。依刑事訴訟法第 370條但書規定，亦無不利益變更禁止原
    則之適用。足見本件抗告，為無理由，應予駁回。
據上論結，應依道路交通案件處理辦法第26條，刑事訴訟法第41
2條，裁定如主文。
中    華    民    國    95    年    5     月    19    日
                  交通法庭審判長法  官  鄭文肅
                                法  官  楊炳禎
                                法  官  陳國文
以上正本證明與原本無異。
不得再抗告。
                                書記官  蔡棟樑
中    華    民    國    95    年    5     月    19    日


司法院資訊處製作；財團法人民間司法改革基金會備份。
